【裁判字號】    97,自緝,94
【裁判日期】    970422
【裁判案由】    侵占
【裁判全文】
臺灣臺中地方法院刑事判決              97年度自緝字第94號
自  訴  人  大鵬交通事業股份有限公司
代  表  人  賴美惠
被      告  甲○○
上列被告因侵占案件，經自訴人提起自訴，本院判決如下：
    主    文
本件自訴不受理。
    理    由
一、自訴意旨略以：被告甲○○於民國九十二年四月二十三日向
    自訴人承租車號二Ｑ－四九一號之營業小客車，約定每日租
    金六百元整，雙方並簽立營業小客車租賃契約書，嗣自訴人
    始將上開車輛交付被告使用，詎被告竟意圖為自己不法所有
    ，於承租期間藉詞拖延給付租金，自九十二年四月二十八日
    至今，共責欠租金一萬八千八百元，並將該車輛占為己有，
    自訴人曾發函催討並終止租賃契約，並請求返還上開車輛，
    被告均未理會，拒不歸還，因認被告涉犯刑法第三百三十五
    條第一項之侵占罪嫌。
二、按憲法第十六條規定人民有訴訟之權，乃屬人民在司法上之
    受益權，包括人民得依法定程序提起及實施訴訟之制度性保
    障；人民已依法取得之訴訟權，即屬合法正當之信賴利益，
    自不得因嗣後法律之修正而予剝奪，而自訴行為是否合法，
    係以提起時之法律規定為準，其提起時為法所准許者，既屬
    合法之自訴，自不因嗣後法律修正對自訴權之行使更有所限
    制而受影響；復依新修正刑事訴訟法施行法第七條之三前段
    之規定：「中華民國九十二年一月十四日修正通過之刑事訴
    訟法施行前，已繫屬於各級法院之案件，其以後之訴訟程序
    ，應依修正刑事訴訟法終結」，而該修正條文係於九十二年
    九月一日施行。經查，本件自訴人大鵬交通事業股份有限公
    司係於刑事訴訟法修正前提起本件自訴，揆諸前開說明，自
    訴人於九十二年五月三十日提本件自訴之際，既屬合法自訴
    ，自不因嗣後法律對於自訴權行使之限制而受影響，本院當
    無庸以裁定限定期間命自訴人委任律師為自訴代理人。惟按
    ，自訴代理人經合法通知無正當理由不到庭，應再行通知，
    並告知自訴人。自訴代理人無正當理由仍不到庭者，應諭知
    不受理之判決，刑事訴訟法第三百三十一條定有明文；是新
    修正之刑事訴訟法業已刪除自訴人經合法傳喚，無正當理由
    不到場者，得命拘提之規定，從而未命自訴人補正自訴代理
    人之案件，若自訴人經合法傳喚無正當理由，仍不到庭，而
    其又未委任律師為代理人時，參照新法第三百二十九條規定
    意旨，凡檢察官於準備及審判期日所得為之訴訟行為，例如
    聲請調查證據、整理爭點、詰問證人、鑑定人、為事實及法
    律之辯論等，即必須由自訴人為之，自訴人經合法通知無正
    當理由不到庭，經再行通知仍不到庭，亦不委任律師為代理
    人者，將嚴重影響自訴程序之進行，法院自得依刑事訴訟法
    第三百三十一條規定，諭知不受理之判決。查本件自訴人經
    本院合法通知，均無正當理由未於九十七年三月二十五日、
    九十七年四月十五日到庭，有送達證書二份及審判筆錄在卷
    可憑，致訴訟程序無法進行，爰依前揭說明，不經言詞辯論
    ，逕行諭知本件自訴不受理之判決。
據上論斷，應依刑事訴訟法第三百三十一條、第三百四十三條、
第三百零七條，判決如主文。
中    華    民    國    97    年    4     月    22    日
                  刑事第十四庭  審判長法  官  陳  葳
                                      法  官  洪堯讚
                                      法  官  劉逸成
上正本證明與原本無異。
如不服本判決，應於送達後十日內向本院提出上訴狀（須附繕本
），上訴於臺灣高等法院臺中分院。
上訴書如未敘述理由，應於上訴期間屆滿後二十日內補提理由書
於本院。
                                      書記官  陳青瑜
中    華    民    國    97    年      4    月    22   日


司法院資訊處製作；財團法人民間司法改革基金會備份。
